臺灣高等法院刑事判決
110年度交上訴字第79號
上  訴  人  臺灣桃園地方檢察署檢察官
上  訴  人  
即  被  告  吳啓彰




選任辯護人  呂理銘律師
上列上訴人因被告過失致死案件，不服臺灣桃園地方法院110年
度審交訴字第236號，中華民國110年2月22日第一審判決（起訴
案號：臺灣桃園地方檢察署109年度調偵字第1509號），提起上
訴，本院判決如下：
    主  文
上訴駁回。 
吳啓彰緩刑肆年，並應履行如附表所示之調解內容。
    事  實
一、吳啓彰於民國109 年5 月3 日上午8 時56分許，駕駛車牌號
  &0000; 碼000-0000號自用小貨車沿桃園市中壢區（下同）中
    正路往
    民族路方向行駛，行經中正路與義民路交岔路口欲左轉義民
    路時，本應注意車前狀況，隨時採取必要之安全措施，且汽
    車左轉前，應暫停並顯示左轉燈光，看清無來往車輛及行人
    ，又汽車行經行人穿越道，遇有行人穿越時，無論有無交通
    指揮人員指揮或號誌指示，均應暫停讓行人先行通過，始得
    左轉，而依當時天候晴、日間自然光線、柏油路面乾燥、無
    缺陷、無障礙物，視距良好，並無不能注意之情事，竟疏未
    注意即驟然左轉，適有邱秀媛自中正路往中豐路方向徒步穿
    越上開交岔路口，並沿著行人穿越道邊緣行走數步，吳啓彰
    見狀煞車不及，因而與邱秀媛發生碰撞，致邱秀媛受有頭腹
    部鈍挫傷及骨盆骨折等傷害，經送醫急救後，仍於同日中午
    12 時12分許，因顱內出血及中樞神經休克不治死亡。
二、案經邱秀媛配偶吳明宏告訴臺灣桃園地方檢察署（下稱桃園
    地檢署）檢察官暨桃園地檢署檢察官簽分偵查起訴。
    理  由
壹、程序方面：
    按被告以外之人於審判外之言詞或書面陳述，除法律有規定
    者外，不得作為證據；又被告以外之人於審判外之陳述，雖
    不符合同法第159條之1至第159條之4之規定，但經當事人於
    審判程序同意作為證據，法院審酌該言詞陳述或書面陳述作
    成時之情況，認為適當者，亦得為證據。當事人、代理人或
    辯護人於法院調查證據時，知有第159條第1項不得為證據之
    情形，而未於言詞辯論終結前聲明異議者，視為有前項之同
    意，刑事訴訟法第159條第1項及第159條之5分別定有明文。
    查本案言詞辯論終結前，檢察官、被告吳啓彰及其辯護人均
    未就本判決所引用之各該被告以外之人於審判外之陳述及所
    調查之證據主張有刑事訴訟法第159條第1項不得為證據之情
    形，而均同意作為證據（見本院卷第121-123頁），本院審
    酌該證據作成時並無違法及證明力明顯過低之瑕疵等情況，
    認為適當，應有證據能力。至於所引其餘非屬供述證據部分
    ，既不適用傳聞法則，亦非公務員違背法定程序所取得，依
    刑事訴訟法第158條之4反面解釋，同具證據能力。
貳、實體方面：
一、認定事實所憑之證據及理由：
(一)上揭事實，業據被告吳啓彰於警詢時、偵訊、原審準備及審
    理程序時均坦承不諱，核與告訴人吳明宏於警詢時及偵訊中
    之指訴情節相符，復有道路交通事故現場圖、道路交通事故
    調查報告表(一)、(二)、桃園市政府警察局中壢分局刑案現
    場勘察報告各1份、現場照片26張、監視錄影畫面翻拍照片2
    張及光碟1片附卷可參（見相卷第49、51-53、55-67、69-71
    、115-145頁）。
(二)按汽車行駛時，駕駛人應注意車前狀況，並隨時採取必要之
    安全措施；汽車行近行人穿越道，遇有行人穿越時，無論有
    無交通指揮人員指揮或號誌指示，均應暫停讓行人先行通過
    ，道路交通安全規則第94條第3項、第103條第2項分別定有
    明文，此為汽車駕駛人應盡之注意義務。又依卷上開道路交
    通事故調查報告表(一)記載（見相字卷第51頁），事發當時
    天候晴、日間自然光線、柏油路面乾燥、無缺陷、無障礙物
    ，視距良好等狀況；再經本院審理時勘驗事故現場監視器錄
    影畫面結果為：被害人邱秀媛出現在系爭路口，準備過馬路
    ，行走在緊鄰行人穿越道之邊緣，被告駕駛之車輛出現在畫
    面中。被害人邱秀媛從螢幕左上角綠燈由HTC方向沿斑馬線
    穿越，被告駕車綠燈左轉直接撞擊被害人，此有本院勘驗筆
    錄、截圖照片及上開事故現場監視器錄影光碟附卷可稽（見
    本院卷第123、131-135頁）。足認被害人邱秀媛於上開時間
    、地點行走至交岔路口，並沿著行人穿越道邊緣穿越且持續
    直行數步，被告駕車綠燈左轉直接撞擊已走在行人穿越道邊
    緣數步之被害人邱秀媛，案發時被告並無暫停讓行人邱秀媛
    先行通過，且被告客觀上亦無不能注意之情事，是被告駕駛
    車輛至行人穿越道時，並無暫停禮讓被害人邱秀媛先行通過
    ，而直接左轉撞擊被害人邱秀媛，致使被害人邱秀媛倒地，
    此部分事實，堪予認定。　　　　
(三)被害人邱秀媛於本案交通事故發生後，經送醫救治仍因顱內
    出血及中樞神經休克不治死亡等情，亦有聯新國際醫院診斷
    證明書、桃園地檢署相驗報告書、相驗屍體證明書各1份及
    相驗屍體照片10張在卷足憑（見相卷第27、87-99、103、10
    5-113頁）。
(四)綜上各節，被告駕駛上開貨車，本應注意車前狀況並隨時採
    取必要之安全措施，於轉彎前則應暫停確認有無行人，且行
    經行人穿越道時應讓行人先行通過，而依上開狀況並無不能
    注意之情事，竟疏未注意而撞擊被害人邱秀媛，被告自有過
    失；又本案事故之發生，既係因被告上開過失行為所致，則
    其行為與被害人邱秀媛死亡之結果間，顯具有相當因果關係
    。從而，被告上開出於任意性之自白核與事實相符，可以採
    信。本件事證明確，被告上開犯行，洵堪認定，應依法論科
    。
二、論罪科刑及上訴駁回之說明：
(一)按道路交通管理處罰條例第86條第1項關於汽車駕駛人，行
    經行人穿越道不依規定讓行人優先通行，因而致人受傷或死
    亡，依法應負刑事責任者，加重其刑至2分之1之規定，係就
    （修正前）刑法第276條第1項之過失致人於死罪、同條第2
    項之業務過失致人於死罪，同法第284條第1項之過失傷害（
    及致重傷）罪、同條第2項之業務過失傷害（及致重傷）罪
    之基本犯罪類型，對於加害人為汽車駕駛人，於從事駕駛汽
    車之特定行為時，於行經行人穿越道之特定地點，不依規定
    讓行人優先通行，因而致人受傷或死亡之特殊行為要件予以
    加重處罰，已就上述刑法第276條第1、2項，同法第284條第
    1、2項各罪犯罪類型變更之個別犯罪行為予以加重，而成另
    一獨立之罪名，自屬刑法分則加重之性質（最高法院99年度
    臺非字第198號判決參照）。是核被告所為，係犯道路交通
    管理處罰條例第86條第1項、刑法第276條之汽車駕駛人，行
    經行人穿越道不依規定讓行人優先通行，過失致人於死罪，
    並應依道路交通管理處罰條例第86條第1項之規定加重其刑
    。至原審就被告核犯法條誤載為犯刑法第276條之過失致人
    於死罪，然不影響判決結果，由本院予以補充敘明即可。
(二)本案件有刑法第62條前段對自首規定之適用：被告於肇事後
    留在現場並向到場處理之警員坦承肇事，自首犯行並接受裁
    判，有桃園市政府警察局中壢分局中壢交通中隊道路交通事
    故肇事人自首情形紀錄表在卷可憑（見相卷第43頁），是被
    告於肇事後尚未經有偵查犯罪職權之機關或公務員發覺前，
    主動向前往處理事故現場之員警坦承肇事，自首並接受裁判
    ，應認已符合自首要件，爰依刑法第62條前段規定，減輕其
    刑，並依法先加後減之。
(三)維持原判決及駁回上訴之理由：
 1、本院綜合調查證據結果，認原審以被告犯罪事證明確，適用
    道路交通管理處罰條例第86條第1項、刑法第276條第1項、
    第62條前段、刑法施行法第1條之1第1項規定，以行為人之
    責任為基礎，審酌被告駕車行經路口時，本應注意汽車行經
    行人穿越道，遇有行人穿越時，無論有無交通指揮人員指揮
    或號誌指示，均應暫停讓行人先行通過，及本案車禍發生被
    告之過失程度，因而致被害人邱秀媛傷重不治死亡，所生損
    害非輕，兼衡被告犯後坦承犯行，然未能與被害人家屬達成
    和解之情狀（見原審審交訴卷第71頁），量處有期徒刑10月
    。經核其認事用法及量刑均為妥適。
 2、檢察官依循告訴人請求提起上訴意旨略以：被告從事駕駛業
    務之人，對於駕駛行為本應謹慎。被告駕駛至案發地交岔路
    口欲左轉前，被害人邱秀媛已開始「緩慢」沿中正路往中豐
    路方向穿越行人穿越道（近交岔路口端），且當時並無任何
    阻擋物妨礙被告之視線、肇事後前車頭偏左凹陷明顯及肇事
    後車輛之左後輪已完全通過行人穿越道等情，可見被告顯無
    視車前之狀況，且在毫無煞車之情形下，正面猛烈撞擊被害
    人，始致被害人邱秀媛遭碰撞拖行輾壓致死，足徵其違反行
    車安全義務之程度重大，且罔顧其他用路人安全之心態甚為
    惡劣。而被害人邱秀媛因本件車禍事故死亡，其家人突遭喪
    失親人之痛，傷心欲絕，身心所受之痛苦煎熬，不言可喻。
    被告之過失情節及所生損害，均甚重大。再者，案發迄今未
    與被害人家屬達成和解，可認被告犯後態度明顯不佳，原審
    判決僅對被告量處有期徒刑10月顯有過低等語。
 3、被告上訴意旨略以：被告坦承犯行，且符合自首，惟被告  
    僅經濟能力不佳，業已努力籌湊新臺幣（下同）460萬元賠
    償被害人家屬，惟被害人家屬原請求千萬元，致於原審時無
    法達成和解。辯護人另為被告辯稱案發時被害人邱秀媛並無
    行
    走在行人穿越道上，不應依據道路交通管理處罰條例第86
    條第1項規定加重被告之刑等情。
 4、按量刑輕重，屬法院得依職權自由裁量之事項，苟其量刑已
    以行為人之責任為基礎，並斟酌刑法第57條各款所列情狀，
    在法定刑度內，酌量科刑，無偏執一端，致明顯失出失入情
    形，自不得指為不當或違法（最高法院103年度台上字第291
    號、第331號判決意旨參照），且在同一犯罪事實與情節，
    如別無其他加重或減輕之原因，下級審量定之刑，亦無過重
    或失輕之不當情形，則上級審法院對下級審法院之職權行使
    ，原則上應予尊重（最高法院85年度台上字第2446號判決意
    旨參照）。查本案原審量刑時，已以行為人之責任為基礎，
    審酌刑法第57條各款所列情狀而為刑之量定，其所為量刑並
    未逾越法定刑度，亦無違背公平正義之精神，客觀上不生量
    刑過重過輕之裁量權濫用，且原審既已詳細記載量刑審酌上
    揭各項被告之犯罪情節、造成被害人及其家屬之損害程度、
    被告犯罪後態度等一切情狀，並予以綜合考量後在法定刑內
    予以量刑，尚無違比例原則及罪刑相當原則，難認有何不當
    。另被告於提起上訴後，業與被害人邱秀媛家屬達成調解（
    詳後述）。另辯護人為被告辯稱案發時被害人邱秀媛並無行
    走在行人穿越道上，不應依據道路交通管理處罰條例第86條
    第1項規定加重被告之刑乙節，然本案之案發經過，經本院
    於審理時勘驗事故現場監視器錄影畫面，可知被害人邱秀媛
    自中正路往中豐路方向徒步穿越上開交岔路口，並沿著行人
    穿越道穿越，且被害人邱秀媛遭被告撞擊時，早已沿著行人
    穿越道邊線行走數步，業經本院勘驗如前，是辯護人上開辯
    稱，亦無可採。據上，檢察官及被告上訴所指各節，均為無
    理由，均應予駁回。
三、緩刑之宣告：
　　按刑法第74條第1項規定：「受2年以下有期徒刑、拘役或罰
    金之宣告，而有下列情形之一，認以暫不執行為適當者，得
    宣告2年以上5年以下之緩刑，其期間自裁判確定之日起算：
    一、未曾因故意犯罪受有期徒刑以上刑之宣告者」。其刑事
    政策上之目的，除為避免短期自由刑之弊害，使不至於在監
    獄內感染或加深犯罪之惡習，甚至因此失去職業、家庭而滋
    生社會問題，並有促使行為人能引為警惕，期使自新悔悟，
    而收預防再犯之效。查被告前未曾因故意犯罪受有期徒刑以
    上刑之宣告，此有本院被告前案紀錄表在卷可查（見本院卷
    第39頁），其因過失致罹刑典，犯後坦承過失致人於死犯行
    ，經此次偵審程序及科刑之教訓後，應知所警惕，並參酌被
    告於本案審理期間與告訴人吳明宏、被害人吳湘婷、吳長威
    及吳湘華均達成調解，且業已給付部分金額，有臺灣桃園地
    方法院110年度壢司簡調字432號調解筆錄影本、匯款單影本
    及本院公務電話查詢紀錄表在卷可參（見本院卷第151-165
    頁），本院審酌上情，因認所宣告之刑，以暫不執行為適當
    ，爰予諭知緩刑4年，以勵自新。但為免被告於受緩刑宣告
    後未能依調解條件履行，爰併依刑法第74條第2 項第3 款規
    定，諭知被告應履行如附表所示之調解內容，以確保被害人
    家屬權益。倘被告違反上開負擔且情節重大者，依刑法第75
    條之1第1項第4款規定，其緩刑之宣告得由檢察官向法院聲
    請撤銷。
據上論斷，應依刑事訴訟法第368條，刑法第74條第1項第1款、
第2項第3款，判決如主文。
本案經檢察官謝咏儒偵查起訴，檢察官楊朝森提起上訴，檢察官
張瑞娟到庭執行公訴。　
中　　華　　民　　國　　110 　年　　11　　月　　2 　　日
　　　　　　　　　刑事第十七庭  審判長法　官  鄭水銓  
　　　　　　　　　　　　　　　　　    法　官  沈君玲  
　　　　　　　 　 　　　　　　　　　　法　官  姜麗君  
以上正本證明與原本無異。
如不服本判決，應於收受送達後20日內向本院提出上訴書狀，其
未敘述上訴之理由者並得於提起上訴後20日內向本院補提理由書
（均須按他造當事人之人數附繕本）「切勿逕送上級法院」。
                                      書記官  許俊鴻
中　　華　　民　　國　　110 　年　　11　　月　　2 　　日
附錄本案論罪科刑法條全文
中華民國刑法第276條
因過失致人於死者，處 5 年以下有期徒刑、拘役或 50 萬元以
下罰金。

道路交通管理處罰條例第86條
汽車駕駛人，無駕駛執照駕車、酒醉駕車、吸食毒品或迷幻藥駕
車、行駛人行道或行經行人穿越道不依規定讓行人優先通行，因
而致人受傷或死亡，依法應負刑事責任者，加重其刑至二分之一
。
汽車駕駛人，在快車道依規定駕車行駛，因行人或慢車不依規定
，擅自進入快車道，而致人受傷或死亡，依法應負刑事責任者，
減輕其刑。 

附表：(詳臺灣桃園地方法院110年度壢司簡調字432號調解筆錄)
一、相對人（即被告與吳培融即愷喬蔬菓行）應連帶給付聲請人吳明宏新臺幣（下同）565722元（不含強制險保險金） 二、相對人應連帶給付聲請人吳湘婷565721元（不含強制險保險金）° 三、相對人應連帶給付聲請人吳長威899611元（不含強制險保險金)。 四、相對人應連帶給付聲請人吳湘華568946(不含強制險保險金。 五、上開第一項至第四項金額給付方式： (一)相對人願連帶於民國110年11月1日前給付聲請人吳明宏415722元、聲請人吳湘婷415721元、聲請人吳湘華418946元、聲請人吳長威749611元。(相對人已給付) (二)相對人應自民國111年10月1日起直113年10月1曰止，按年各於每年10月1日前連帶給付聲請人吳明宏50000元、聲請人吳湘婷50000元、聲請人吳湘華50000元、聲請人吳長威50000元，上開各期給付至全部清償完畢為止，如有一期未履行視為全部到期。 (其餘詳上開調解筆錄)